# 未取得产证且限定转让和出租的房屋如何记账

提问人：tailwind 时间：2019-01-14 00:00:19
请教陈版，有一家企业受政府招商引资入住园区， 2015 年已签订房屋转让合同，合同约定园区向企业转让一幢办公楼，转让单价 15000 元/平米（市价 20000 元/平米），转让总价款 2000 万（合同中未明确其中的土地价款），企业已支付 95%，余 5%待到取得产证后支付，目前尚未取得产证。合同要求企业从 2016 年起 5 年内每年达到 800 万的缴税指标，如果实际缴税在 600-800 万，则补房价差额 1000 元/平，如果实际缴税在 400-600万，则补房价差额 2000 元/平... 以此类推。企业 2016-2018 每年已达到缴税指标。在房屋转让和租赁方面受到较多限制，如：企业选择的受让方或承租方须符合园区引进企业的要求，不得进行生产加工和制造等，不得产生环境污染；受让方或承租方购买或租赁房屋必须征得园区同意；企业和受让方达成意向协议后应以书面形式交由园区审核，如审核不通过则不得转让等。请问在此情况下，该未取得产证的房屋如何是否能作为固定资产入账并计提折旧？如果可以，资产原值中如何确定土地使用权的价值？谢谢

回答人：chenyiwei
从你说的情况看，虽然该房屋在房屋转让和租赁方面受到较多限制，但并不限制企业在其自身生产经营过程中正常的自用。这些转让和租赁的限制也是为了保证园区的定位和发展方向不发生偏离。因此，该房屋仍符合《企业会计准则第 4 号——固定资产》对固定资产的定义，即 “为生产商品、提供劳务、出租或经营管理而持有，且使用寿命超过一个会计年度的有形资产”，且其成本可以可靠计量，故应确认为固定资产。
该项固定资产的成本，如果预计剩余两年内仍存在无法达到缴税指标的可能性，则需谨慎估计需补缴的差价，计入原值并确认负债。
因为这是外购房屋，在无法合理区分土地成本和房屋成本的情况下，应将支付的总价均计入房屋建筑物价值，在房屋建筑物折旧年限内计提折旧。